【裁判字號】    90,易,2486
【裁判日期】    900118
【裁判案由】    竊盜
【裁判全文】
臺灣高雄地方法院刑事判決                          九十年度易字第二四八六號
    公  訴  人  臺灣高雄地方法院檢察署檢察官
    被      告  丙○○
    被      告  庚○○
右列被告因竊盜案件，經檢察官提起公訴（九十年度偵緝字第二三五號），本院判決
如左：
    主  文
丙○○、庚○○被訴加重竊盜部分均無罪。
丙○○、庚○○被訴侵入住宅部分均公訴不受理。
    理  由
壹、公訴意旨係以：被告丙○○係翔升有限公司（下稱翔升公司）之股東，與被告庚○○為夫妻關係，二人共同意圖為自己不法之所有，於八十八年二月二十六日十
    六時許，夥同不知情之計程車司機甲○○同至高雄縣仁武鄉○○路二一二巷二四
    之八號乙○○住處，向甲○○謊稱乙○○已欠債逃亡，由丙○○自屋後樓梯攀爬
    至二樓陽台，以磚塊擊破落地窗侵入該住宅（毀損部分未據告訴，侵入住宅部分
    告訴已逾期，詳後述），開啟大門讓庚○○進入屋內，共同將翔升公司所有之干
    貝自乾燥機中取出裝箱，甚而要求甲○○將已裝箱之干貝放入計程車內，為甲○○所拒致未得逞，甲○○隨即離去，嗣於同日十九時許，乙○○與其夫王堯鼎返
    回家中，當場查獲並報警處理，因認被告等均涉有刑法第三百二十一條第二項、
    第一項第二款之加重竊盜未遂罪嫌云云。
貳、被告等被訴加重竊盜未遂部分：
  一、按犯罪事實應依證據認定之，無證據不得推定其犯罪事實。又不能證明被告犯
      罪者，應諭知無罪之判決，刑事訴訟法第一百五十四條、第三百零一條第一項
      分別定有明文。又事實之認定，應憑證據，如未能發現相當證據，或證據不足
      以證明，自不能以推測或擬制之方法，為裁判基礎（最高法院四十年台上字第
      八六號判例參照）。而告訴人之告訴，係以使被告受刑事訴追為目的，是其陳
      述是否與事實相符，仍應調查其他證據以資審認（最高法院五十二年台上字第
      一三００號判例參照）。且認定犯罪事實所憑之證據，雖不以直接證據為限，
      間接證據亦包括在內，然而無論直接證據或間接證據，其為訴訟上之證明，須
      於通常一般之人均不致有所懷疑，而得確信其為真實之程度者，始得據為有罪
      之認定，倘其證明尚未達到此一程度，而有合理之懷疑存在而無從使事實審法
      院得有罪之確信時，即應由法院為諭知被告無罪之判決（最高法院七十六年台
      上字第四九八六號判例參照）。
  二、本件公訴人認被告等涉有加重竊盜未遂之犯行，無非係以被告二人於前開時間
      夥同不知情之甲○○至乙○○住處，由丙○○自屋後樓梯攀爬至二樓陽台，以
      磚塊擊破落地窗侵入該住宅，共同竊取翔升公司所有之干貝未得逞，有告訴人
      之指訴、證人甲○○之證言及告訴人提出之租賃契約書、土地銀行儲蓄存款存
      摺影本及照片數禎為證等為其主要論據。
  三、訊據被告二人固不否認有於上開時間毀損落地窗進入上開場所二樓，並將干貝
      裝箱之事實，惟均堅決否認有何加重竊盜之犯行，辯稱：系爭房屋係屬翔升公
      司之倉庫，伊因聯絡不到告訴人乙○○，才會自行打破落地窗進入，且系爭干
      貝產品是庚○○之兄遲永華先行墊借給翔升公司所購買，所以伊要將其打包盤
      點以確保債權等語。
  四、本院經查：
    （一）被告丙○○與被告庚○○為夫妻關係，與告訴人乙○○、王堯鼎均係翔升
          有限公司之股東，經營水產品之零售業，公司倉庫原設於高雄市○○○路
          一一六之八號，於八十七年十一月間將公司倉庫遷至高雄縣仁武鄉案發地
          點，並將公司機器及貨品（含系爭干貝產品）搬至上開地點；之後雙方由
          於公司營運狀況及公司帳冊等問題產生糾紛之事實，業據被告二人供述在
          卷，且為告訴人乙○○、王堯鼎所不否認，並有證人己○○於本院調查時
          到庭證述明確，復有翔升有限公司章程影本一紙、臺灣高等法院臺南分院
          八十九年度上訴字第一０八三號刑事判決、告訴人乙○○提出之陳述書一
          紙、及案發當日由被告丙○○及告訴人乙○○所立之字據影本一紙在卷可
          稽，故上開事實堪以認定，合先敘明。
    （二）翔升公司於八十七年十月中旬，向被告庚○○之兄遲永華借款人民幣三十
          九萬八千三百六十七元，向大陸丹東公司購買系爭干貝及其他水產品，在
          朝鮮加工後，由大陸遼寧國際貿易公司委託大連南星貨運公司運送至臺灣
          高雄港等情，業據被告提出帳冊影本二紙、信函影本二紙、收據影本一紙
          、扇貝柱加工購銷合同影本一份、北朝鮮出口許可證影本一紙、遼寧國際
          貿易公司發票影本一紙、南星貨運公司致丹東公司函影本一紙及提單影本
          一紙附卷可稽，告訴人告訴人並不否認上開帳冊係其所親書簽認，惟否認
          向遲永華借款購買系爭干貝乙情，且於本院調查時到庭供述：購買系爭貨
          物之貨款為美金一萬六千一百五十七點七四元，並已清償完畢云云，並提
          出上海商業儲蓄銀行賣匯水單、匯出匯款證明書、進口報單等文件為證，
          然上開文件僅能證明被告有匯款美金一萬五千元給被告庚○○之事實，尚
          難證明上開匯款為系爭貨物之貨款，被告丙○○亦指稱：該一萬五千元匯
          款，係支付伊之薪水等語，雙方各執一詞，足見被告等與告訴人間確存有
          系爭干貝貨款之債務糾紛。
    （三）被告等搬出系爭干貝盤點清算時，有打電話予友人丁○○請其到場見證，
          莊某依約前往，到場時見被告等與告訴人爭執甚烈，乃打電話請警員到場
          處理，莊某並建議雙方協議清點，切結系爭干貝於雙方債務協調解決前，
          不得移動或變賣等情，亦據證人丁○○於偵查及本院調查時供證明確（見
          偵卷第五十頁、本院九十年八月十七日調查筆錄），並有雙方書立之切結
          書附卷可證。又證人及到場處理員警戊○○亦到庭證稱：當時接獲通報前
          往處理，到場時雙方爭執得很厲害，是關於合夥財產的爭執，告訴人朱秀
          惠並未說被告偷其物品，因見是合作之債務糾紛，所以就離去等語（見九
          十年八月十七日調查筆錄），亦足證本件純屬債務糾紛，被告等係為確保
          債權而為裝箱盤點行為，主觀上並無竊盜之不法所有意圖甚明。
    （四）證人甲○○雖迭於偵查中及本院調查時證述：「被告有委託其幫忙載運系
          爭干貝貨物，後來因為我不願意幫他載貨，所以他打電話叫丁○○開貨車
          過來載貨。」等語，惟本件純屬債務糾葛，且證人丁○○係到場見證處理
          ，並無協助搬運等情，已詳如前述，自難僅憑證人甲○○上開證言，即認
          被告等自始有竊盜之不法意圖。
      綜上所述，公訴人認被告二人所涉有之刑法第三百二十一條第二項、第一項第
      二款加重竊盜未遂之犯行，因被告所為尚與該條規定之構成要件有間，尚難認
      被告該當有刑法上加重竊盜未遂罪之罪責，此外復查無其他積極證據足資證明
      被告有何公訴人所起訴此部分之犯行，既不能證明被告犯罪，核諸前揭說明，
      自應由本院為被告此部分無罪之諭知。
參、被告等被訴侵入住宅部分：
  一、按告訴乃論之罪，其告訴應自得為告訴之人知悉犯人之時起，於六個月內為之
      ；又告訴乃論之罪已逾告訴期間者，應諭知不受理之判決，刑事訴訟法第二百
      三十七條第一項、第三百零三條第三款定有明文。
  二、查本件案發地點究係告訴人乙○○等所承租之私人住處，抑或翔升公司承租之
      營運地點，雙方固亦有爭執，惟本件告訴人乙○○與王堯鼎均係於九十年四月
      十六日在臺灣高雄地方法院檢察署始提出對被告等侵入住宅部分之告訴，有偵
      訊筆錄一份在卷可稽（偵查卷第三十四頁背面訊問筆錄參照），其二人提出告
      訴之時間距其知悉被告等侵入其住宅之八十八年二月二十六日，顯已逾六個月
      之告訴期間。又公訴人就此部分雖漏引用刑法第三百零六條第一項規定提起公
      訴，然其公訴事實既已敘及，應為起訴效力所及。是依照上開說明，本院自應
      就被告被訴侵入住宅此部分之犯行為不受理之諭知。
據上論斷，應依刑事訴訟法第三百零一條第一項、第三百零三條第三款，判決如主文
。
本案經檢察官黃元冠到庭執行職務。
中    華    民    國      九十      年       一       月      十八      日
                                  臺灣高雄地方法院刑事第六庭
                                      審判長 法  官   趙家光
                                             法  官   周玉群
                                             法  官   邱泰錄
右正本證明與原本無異。
如不服本判決，應於判決送達後十日內，向本院提出上訴狀。
                                             書記官    林慧君
中    華    民    國      九十一      年      一      月      十八      日


司法院資訊處製作；財團法人民間司法改革基金會備份。
